【裁判字號】    95,上訴,2719
【裁判日期】    950926
【裁判案由】    毒品危害防制條例
【裁判全文】
臺灣高等法院刑事判決                95年度上訴字第2719號
上  訴  人  臺灣基隆地方法院檢察署檢察官
被      告  甲○○
                    （另案在臺灣基隆監獄執行中）
上列上訴人因被告違反毒品危害防制條例案件，不服臺灣基隆地
方法院95年度訴字第246 號，中華民國95年5 月25日第一審判決
（起訴案號：臺灣基隆地方法院檢察署95年度毒偵字第524 號）
，提起上訴，及由檢察官移送本院併案審理（臺灣基隆地方法院
檢察署95年度毒偵字第1187號），本院判決如下：
    主  文
原判決撤銷。
甲○○連續施用第一級毒品，處有期徒刑壹年。
扣案之第一級毒品海洛因壹袋（驗餘淨重零點伍公克）沒收銷
燬之。
    事  實
一、甲○○前因施用毒品案件，經臺灣基隆地方法院裁定送觀察
    、勒戒，於民國（下同）九十四年七月二十二日因無繼續施
    用傾向釋放出所，並經臺灣基隆地方法院檢察署檢察官以九
    十四年度毒偵字第八四三號為不起訴處分確定。仍不知戒絕
    ，於五年內，復另行起意，並基於施用第一級毒品海洛因之
    概括犯意，自九十四年十月間起至九十五年四月二十九日（
    移送併辦意旨書記載為九十五年四月三十日凌晨一時四十分
    許為警採尿前二十四小時內之某日時）止，在臺北縣瑞芳鎮
    ○○○○路三十二巷一０八號住處，以注射方式，連續施用
    第一級毒品海洛因多次，平均約每一、二星期（原審判決書
    記載為約每三、四日）一次。嗣先於九十五年二月二十二日
    晚間七時許，經警持搜索票至甲○○上開住處搜索，扣得其
    所有之第一級毒品海洛因一袋（毛重０．八公克，驗餘淨重
    ０．五三公克）及注射針筒一支。復於九十五年四月三十日
    凌晨一時二十分許，為警在基隆市○○路暖江橋頭查獲。
二、案經基隆市警察局第二分局報請臺灣基隆地方法院檢察署檢
    察官偵查起訴，及由臺灣基隆地方法院檢察署檢察官移送本
    院併案審理。
    理  由
一、程序方面：本件被告甲○○所犯施用第一級毒品罪，並非死
    刑、無期徒刑或最輕本刑為三年以上有期徒刑之罪，亦非高
    等法院管轄第一審案件，被告就被訴事實為有罪之陳述，經
    本院合議庭裁定進行簡式審判程序。本件之證據調查，依刑
    事訴訟法第二百七十三條之二規定，不受同法第一百五十九
    條第一項、第一百六十一條之二、第一百六十一條之三、第
    一百六十三條之一及第一百六十四條至第一百七十條規定之
    限制。
二、被告甲○○前後二次經警採集尿液送驗，均呈鴉片類嗎啡陽
    性反應，此有昭信科技顧問股份有限公司濫用藥物尿液檢體
    檢驗報告二紙在卷（九十五年度毒偵字第五二四號偵查卷第
    三二頁、九十五年度毒偵字第一一八七號偵查影印卷第九頁
    ）可稽，並有被告所有之白粉一袋及注射針筒一支扣案，足
    資佐證。該扣案之白粉一袋，經法務部調查局檢驗結果，含
    第一級毒品海洛因成分，驗餘淨重０．五三公克，亦有該局
    調科壹字第三二０００三六四五號鑑定通知書附卷（原審卷
    第五九頁）可佐。被告於偵、審中亦迭次自白有連續多次施
    用海洛因之事實不諱，該自白核與事實相符，自堪採為對其
    不利認定之依據。而海洛因施用入人體後水解還原成嗎啡，
    再循嗎啡之代謝方式排出體外，業據行政院衛生署藥物食品
    檢驗局以七三藥檢壹字第０三０二二一號函敘綦詳。又被告
    有如事實欄所載之觀察、勒戒執行，並經檢察官為不起訴處
    分確定之事實，有本院被告前案紀錄表在卷可憑，自堪認被
    告有經觀察、勒戒執行完畢釋放後，五年內再犯施用毒品罪
    。本案事證明確，被告之犯行洵堪認定。
三、按被告甲○○行為後，刑法及刑法施行法業於九十四年二月
    二日經總統以華總一義字第０九四０００一四九０一號令修
    正公布，並於九十五年七月一日施行（下稱「新刑法」，修
    正前刑法下稱「舊刑法」），參酌最高法院九十五年五月二
    十三日刑事庭第八次會議決議結論，新刑法第二條第一項之
    規定，係規範行為後法律變更所生新、舊法律比較適用之準
    據法，於新刑法施行後，應適用新刑法第二條第一項之規定
    ，為「從舊從輕」之比較。且比較時，應就罪刑有關之共犯
    、未遂犯、連續犯、想像競合犯、牽連犯、結合犯以及累犯
    加重、自首減輕、暨其他法定加減原因與加減例等一切情形
    ，綜其全部罪刑之結果，而為比較，再適用有利於行為人之
    法律處斷。新法業已刪除連續犯之規定，雖非構成要件之變
    更，但顯已影響行為人刑罰之法律效果，自屬法律有變更，
    且若就被告之多次施用第一級毒品行為分別論罪，顯對被告
    不利，依新刑法第二條第一項規定，比較新、舊法結果，仍
    應適用較有利於被告之行為時法律即舊刑法論以連續犯。
四、核被告所為，係犯毒品危害防制條例第十條第一項之施用第
    一級毒品罪。被告先後多次施用第一級海洛因之犯行，時間
    緊接，手法相同，所犯又係構成要件相同之罪，顯係基於概
    括之犯意反覆而為，應依刑法第五十六條連續犯之規定論以
    一罪，並加重其刑。被告持有海洛因，係供自己施用，應為
    高度之施用第一級毒品犯行所吸收，不另論罪。公訴人雖僅
    就被告自九十五年二月十三日起至同年月二十二日止施用第
    一級毒品海洛因之犯行起訴，而未就事實欄所載其餘時間施
    用第一級毒品海洛因之犯行（包括移送併案審理部分）提起
    公訴，然此部分之犯罪事實與起訴部分，有連續犯之裁判上
    一罪關係，為起訴之效力所及，本院自應併予審酌。
五、原審對被告予以論罪、科刑，固非無見；惟查，原判決：（
    一）未及審究被告除自九十五年二月十三日起至同年月二十
    二日止施用第一級毒品海洛因外之其餘犯行，尚有未合；（
    二）就扣案之海洛因一袋，於理由論述應宣告沒收銷燬之，
    而主文僅諭知沒收，亦有違誤。檢察官提起上訴意旨指摘原
    判決未及審究併辦部分之被告施用第一級毒品犯行，為有理
    由，應由本院將原判決予以撤銷改判。爰審酌被告前因施用
    毒品犯行，經裁定送觀察、勒戒，施用足以導致精神障礙、
    性格異常，甚至造成生命危險之毒品，戕害一己之身體健康
    ，對社會治安可能之危害程度非微，暨犯罪後之態度等一切
    情狀，量處如主文第二項所示之刑。
六、扣案之第一級毒品海洛因一袋（驗餘淨重０．五三公克），
    係查獲之毒品，應依毒品危害防制條例第十八條第一項前段
    之規定，宣告沒收銷燬之。至另扣案之注射針筒一支，雖亦
    為被告所有且係供本件施用毒品所用之物，然既據被告於偵
    查中表明拋棄所有（九十五年度毒偵字第五二四號偵查卷第
    三十頁），乃不為沒收之諭知，附此敘明。
據上論斷，應依刑事訴訟法第三百六十九條第一項前段、第三百
六十四條、第二百九十九條第一項前段，毒品危害防制條例第十
條第一項、第十八條第一項前段，刑法第二條第一項、第十一條
、第五十六條（修正前），判決如主文。
本案經檢察官吳國南到庭執行職務。
中    華    民    國    95    年    9     月    26    日
                  刑事第十五庭審判長法  官  吳昭瑩
                                    法  官  王梅英
                                    法  官  王麗莉
以上正本證明與原本無異。
如不服本判決，應於收受送達後十日內向本院提出上訴書狀，其
未敘述上訴之理由者並得於提起上訴後十日內向本院補提理由書
（均須按他造當事人之人數附繕本）。
                                    書記官  洪秋帆
中    華    民    國    95    年    9     月    27    日
附錄：本案論罪科刑法條全文
毒品危害防制條例第十條第一項：
施用第一級毒品者，處六月以上五年以下有期徒刑。


司法院資訊處製作；財團法人民間司法改革基金會備份。
